【裁判字號】    95,財管,57
【裁判日期】    951117
【裁判案由】    指定遺產管理人
【裁判全文】
臺灣臺南地方法院民事裁定              95年度財管字第57號
聲  請  人  美商花旗銀行股份有限公司
法定代理人  利明獻
上列聲請人聲請為被繼承人甲○○選任遺產管理人事件，本院裁
定如下：
    主      文
選任財政部國有財產局台灣南區辦事處台南分處為被繼承人甲○
○之遺產管理人。
聲請程序費用由被繼承人甲○○之遺產負擔。
    理      由
一、按繼承人均拋棄其繼承權者，準用關於無人承認繼承之規定
    ，民法第1176條第6項定有明文。又繼承開始時，繼承人之
    有無不明，而不能依民法第1177條選定遺產管理人時，得由
    利害關係人聲請法院選任之。民法第1178條第2項亦定有明
    文。是揆諸前揭規定意旨，於繼承人皆拋棄其繼承權，無人
    繼承時，亦應許利害關係人聲請法院選任遺產管理人，俾為
    遺產之處置。
二、本件聲請意旨略以：緣被繼承人甲○○前於民國83年7月19
    日向聲請人借貸新台幣（下同）180萬元，惟被繼承人於93
    年11月8日死亡，其法定繼承人均已聲明拋棄繼承或已死亡
    ，是否仍有繼承之人不明，而其親屬會議並未於1個月內選
    定遺產管理人，致聲請人對被繼承人之遺產無法行使權利，
    為確保聲請人之權利，爰聲請指定國有財產局被繼承人甲○
    ○之遺產管理人等語。
三、經查，聲請人主張之上開事實，業據其提出本票影本、本院
    89年度票字第6513號裁定影本、裁定確定證明書影本、繼承
    系統表、本院95年3月29日南院慧家巳93年度繼字第1550號
    函影本、戶籍謄本為證，復經本院依職權調閱本院93年度繼
    字第1550、1670號拋棄繼承案卷查核屬實，是聲請人之主張
    堪信為真實。又被繼承人甲○○之繼承人均已聲明拋棄繼承
    權，又未準用民法第1177條規定選定遺產管理人，而聲請人
    既為被繼承人之債權人，則其以利害關係人之身分聲請選任
    被繼承人之遺產管理人，核與上開規定並無不合，應予准許
    。
四、又按公示催告期限屆滿，無繼承人承認繼承時，其遺產於清
    償債權，並交付遺贈物後，如有剩餘，歸屬國庫；又按非公
    用國有財產以財政部國有財產局為管理機關，民法第1185條
    、國有財產法第12條分別定有明文。查本件被繼承人甲○○
    之繼承人皆已拋棄繼承權，且未準用民法第1177條之規定選
    定遺產管理人，足徵渠等對被繼承人甲○○遺產之處置已漠
    不關心；而被繼承人甲○○之遺產，倘無人承認繼承時，將
    於清償債權，交付遺贈物後，歸屬國庫，為使被繼承人甲○
    ○遺產之處置順利進行，本院認選任財政部國有財產局台灣
    南區辦事處台南分處為被繼承人甲○○之遺產管理人為適當
    。
中    華    民    國    95    年    11    月    17    日
                  家事法庭法  官  林育幟
以上正本證明與原本無異
如對本裁定抗告須於裁定送達後十日內向本院提出抗告狀
中    華    民    國    95    年    11    月    17    日
                                書記官  黃坤義


司法院資訊處製作；財團法人民間司法改革基金會備份。
